【裁判字號】    97,上重訴,6
【裁判日期】    970530
【裁判案由】    違反毒品危害防制條例
【裁判全文】
臺灣高等法院高雄分院刑事判決         97年度上重訴字第6號
上  訴  人
即  被  告  甲○○
                    現羈押於台灣高雄看守所
選任辯護人  鄭國安律師
            吳麗珠律師
            陳忠鎣律師
上列上訴人因違反毒品危害防制條例案件，不服臺灣高雄地方法
院96年度重訴字第36號中華民國97年3 月11日第一審判決（起訴
案號：臺灣高雄地方法院檢察署95年度偵字第31346 號），提起
上訴，本院判決如下：
     主  文
上訴駁回。
     事  實
一、甲○○前因違反毒品危害防制條例案件，經臺灣嘉義地方法
    院朴子簡易庭以93年度朴簡字第138 號簡易判決判處有期徒
    刑6 月確定，甫於民國93年12月21日易科罰金執行完畢。詎
    仍不知悔改，明知海洛因屬毒品危害防制條例第2 條第2 項
    第1 款所規定之第一級毒品，未經許可，不得販賣，竟仍以
    營利為目的，基於販賣毒品之犯意，以其持有（無證據證明
    為其所有）門號為0000000000、0000000000、0000000000號
    等之行動電話為聯絡工具，從事販售毒品事宜。嗣於95年10
    月23日上午某時，甲○○基於販賣營利之目的，駕駛車牌號
    碼7505-LT 號自用小客車搭載不知情之林佩瑩（另由臺灣雲
    林地方法院檢察署以95年度偵字第5288號為不起訴處分），
    由雲林縣北港鎮出發，前往基隆市○○路某處，向真實姓名
    、年籍不詳，綽號「阿忠」之成年男子，以新臺幣（下同）
    93萬元之代價，販入第一級毒品海洛因9 包（合計淨重268.
    92公克；純度57.8% ，純質淨重為155.44公克，空包裝總重
    47.96 公克），交易完成後，復本於運輸之意思，駕駛上開
    車輛，將前揭毒品從基隆搬運輸送至雲林縣北港鎮○○路
    382 號北港皇家大樓住處。旋於同日23時30分許，甫開車抵
    達住處之際，為警當場在其車上及7 樓住處內，分別查獲並
    扣得上開海洛因9 包、安非他命1 包（毛重約0.4 公克）、
    行動電話4 支及電子磅秤1 台、電子攪拌器1 台、木柄攪拌
    刮刀1支等物。
二、案經海岸巡防總局中部地區巡防局報由臺灣雲林地方法院檢
    察署檢察官呈請臺灣高等法院檢察署檢察長移轉臺灣高雄地
    方法院檢察署檢察官偵查起訴。
    理  由
壹、證據能力方面：
一、按「被告以外之人於審判外之言詞或書面陳述，除法律有規
    定者外，不得作為證據。」刑事訴訟法第159 條第1 項固定
    有明文。惟按「被告以外之人於審判外之陳述，雖不符前4
    條之規定，而經當事人於審判程序同意作為證據，法院審酌
    該言詞陳述或書面陳述作成時之情況，認為適當者，亦得為
    證據，刑事訴訟法第159 條之5 第1 項定有明文。本件證人
    林佩瑩於警詢時之陳述及0000000000、0000000000、000000
    0000號等行動電話通訊監察作業譯文表，雖均屬被告以外之
    人於審判外之言詞陳述，惟被告及其選任之辯護人於本院審
    判程序中，同意該等傳聞證據作為證據。本院審酌上開筆錄
    作成時，較無人情施壓或干擾，亦無不當取供之情形，而上
    開譯文表則係公務員所製作，且與本件犯罪事實具待證之相
    當關連性，認為以之作為本案之證據均屬適當，是證人林佩
    瑩於警詢中之陳述及上開譯文表，依刑事訴訟法第159 條之
    5 之規定，自得為證據。
二、又按，被告以外之人於偵查中向檢察官所為陳述，除顯有不
    可信之情況者外，得為證據，刑事訴訟法第159 條之1 第2
    項亦定有明文。蓋因檢察官與法官同為司法官署，且檢察官
    代表國家偵查犯罪，依法有訊問被告、證人及鑑定人之權力
    ，且須對被告有利、不利之情形均應注意，況徵諸實務運作
    ，檢察官實施刑事偵查程序，亦能恪遵法定程序之要求，不
    致有違法取證情事且可信度極高，是被告以外之人前於偵查
    中已具結而為證述，除反對該項供述得具有證據能力之一方
    ，已釋明「顯有不可信之情況」之理由外，不宜以該證人未
    能於審判中接受他造之反對詰問為由，即遽指該證人於偵查
    中之陳述不具證據能力，方符前揭法條之立法意旨。查證人
    黃國暉、廖永順、朱瑞光等3 人於檢察官偵查時所為陳述（
    參見臺灣高雄地方法院檢察署95年度偵字第31346 號卷宗第
    39至43頁），業經證人黃國暉、廖永順、朱瑞光等3 人於供
    前具結，有證人結文3 紙附卷可稽，且其等均未曾提及檢察
    官在偵查時有不法取供之情形。是其於偵查中之陳述，客觀
    上並無顯不可信之情況，故證人黃國暉、廖永順、朱瑞光等
    3人於偵查中之證詞自具有證據能力。
三、再按被告以外之人於審判外之言詞或書面陳述，除法律另有
    規定者外，不得作為證據，刑事訴訟法第159 條第1 項定有
    明文。又法院或檢察官得囑託醫院、學校或其他相當之機關
    、團體為鑑定，並準用第203 條至第206 條之1 之規定，刑
    事訴訟法第208 條第1 項亦定有明文。依此，檢察官對於偵
    查中之案件，認須實施鑑定者，固應就具體個案，選任鑑定
    人或囑託鑑定機關（團體）為之；但對於司法警察機關調查
    中之案件，或有量大或急迫之情形，為因應實務之現實需求
    ，如檢察官針對該類案件之性質（例如：查扣之毒品必須檢
    驗其成份、對施用毒品之犯罪嫌疑人必須檢驗其體內有無毒
    品代謝反應、對於查扣之槍砲彈藥必須檢驗有無殺傷力等）
    ，認為當然有鑑定之必要者，經參考法務部92年5 月20日法
    檢字第092080203 號函送之法務部「因應刑事訴訟法修正工
    作小組」研討之刑事訴訟法修正相關議題第21則之共識結論
    ，以及臺灣高等法院於92年8 月1 日舉行之刑事訴訟法新製
    法律問題研討會第三則法律問題研討結果之多數說（載於司
    法院92年8 月印行「刑事訴訟法新製法律問題彙編」第15頁
    至第18頁），基於檢察一體原則，得由該管檢察長對於轄區
    內之案件，以事前概括選任鑑定人或囑託鑑定機關（團體）
    之方式，俾便轄區內之司法警察官、司法警察對於調查中之
    此類案件，得即時送請事前已選任之鑑定人或囑託之鑑定機
    關（團體）實施鑑定，該鑑定人或鑑定機關（團體）亦應視
    同受承辦檢察官所選任或囑託而執行鑑定業務，其等出具之
    書面鑑定報告應屬刑事訴訟法第206 條所定之傳聞例外，當
    具有證據能力（法務部92年9 月1 日法檢字第0920035083號
    函可供參照）。本案偵查卷及原審卷所附之高雄醫學大學附
    設中和紀念醫院檢驗報告及法務部調查局鑑定書，係被告以
    外之人於審判外之書面陳述，依刑事訴訟法第159 條第1 項
    之規定，屬於傳聞證據，惟上開鑑定係經審判長、受命法官
    或檢察官選定或囑託機關、團體所為之鑑定，所鑑定之結果
    ，鑑定人依刑事訴訟法第206 條所出具之鑑定報告，係刑事
    訴訟法第159 條第1 項所指例外規定，有證據能力，自得為
    證據。
四、另按，刑事訴訟法第159 條之4 規定，除前3 條之情形外，
    下列文書亦得為證據：除顯有不可信之情況外，公務員職
    務上製作之紀錄文書、證明文書。此係因公務員職務上製作
    之紀錄文書或證明文書，係公務員依職權所為，與其責任、
    信譽攸關，若有錯誤、虛偽，公務員可能因此擔負刑事及行
    政責任，且該等文書經常處於可能受公開檢查之狀態，其正
    確性及真實之保障極高；是除非有顯不可信之情況外，上開
    公務文書應具有證據能力。查本件卷附之行政院海岸巡防署
    中部地區巡防局雲林機動查緝隊人員所為之搜索扣押筆錄、
    扣押物品目錄表，均係公務員職務上製作之紀錄文書，經查
    亦無顯不可信之情況，上開文書自均具有證據能力，併予敘
    明。
貳、認定犯罪之證據及理由：
一、訊據上訴人即被告固坦承有上揭被查獲持有第一級毒品海洛
    因之事實，惟矢口否認有意圖營利及販賣海洛因之情事，辯
    稱：伊平常係作茶葉買賣，有足夠之資力購買毒品。伊被查
    獲之毒品係伊以93萬元買來供自己吸用，其中包含伊女兒乙
    ○○拿20萬元請伊幫忙購買。伊一次購買5 兩，價錢較便宜
    ，並無販賣毒品之事實云云。
二、惟查：上開被告持有被警查獲之白色粉末9 包經送請法務部
    調查局鑑定結果確為第一級毒品海洛因無訛（合計淨重268.
    92公克；純度57.8% ，純質淨重為155.44公克，空包裝總重
    47.96 公克），有該局95年11月19日出具之調科壹字第0952
    3034580 號鑑定書在卷可考。又被告經警實施通訊監察、跟
    監而查獲上開毒品等事實，業據證人即查獲之員警行政院海
    岸巡防署中部地區巡防局雲林機動查緝隊人員黃國暉、廖永
    順、朱瑞光3 人於檢察官偵查中證述綦詳；其等3 人均證稱
    ：95年10月23日上午11時許，實施監聽之機房有反應說，甲
    ○○的機子一直往北邊跑，途中有人打電話給黃，甲○○竟
    然說他在南部，我們覺得有異，機房通報，甲○○的基地台
    位置已移到基隆。我們分隊決定到泰安休息站攔他，到晚上
    機房反應甲○○有南下的跡象，我們到休息站找車，朱瑞光
    先發現甲○○的人，進而找到車，我上前確定是甲○○無誤
    ，剛好他們夫妻要上車離開，於是我抄下車牌7505-LT 號，
    經查詢為林佩瑩所有，因為他離開很快，來不及跟上，所以
    我們決定到北港住處等他，等甲○○把車駛入地下停車位時
    ，就查獲被告及扣案毒品等語。此外，復有被告自承為伊使
    用之號碼為0000000000、0000000000、0000000000號等3 支
    行動電話扣案可證，被告亦自承監聽前揭行動電話譯文之光
    碟確為伊之聲音無訛（雄偵31346 號偵查卷第85、86頁），
    而上述通訊監察譯文中或有提及「男的」、「花蓮石子、一
    顆賣多少」、「硬的」等，依辦理毒品交易案件實務經驗足
    認係指涉安非他命類買賣之用語，然亦有「四一」、「一粒
    飯糰、要算他幾十塊啊」、「姑娘」等常見用以指涉海洛因
    買賣之用語。已足令生合理可疑，被告係與他人通話談及關
    於毒品交易之事宜。抑有進者，與被告同車被警查獲之林佩
    瑩，於上述通訊監察其與他人通話中亦提到「要去基隆補貨
    」（此部分縱認林佩瑩知情，然並無證據顯示林佩螢有參與
    販賣毒品之犯行），參酌被告在偵查中所供稱：查獲之毒品
    係昨天（10月24日）中午時到基隆向一位叫「阿忠」的男子
    ，以93萬元代價購買海洛因5 兩等語（雲偵第5288號卷第14
    頁），而如前所述，查獲當日本件被告與林佩瑩正是駕車前
    往基隆，且當日晚間經警在被告所駕駛之自小客車及住處內
    ，除查獲本件海洛因毒品外，並無任何茶葉或其他類之貨物
    ，顯見證人林佩瑩電話中所稱之「要去基隆補貨」正是前往
    購買本件被查獲之毒品海洛因以便日後伺機售出，足以認定
    被告確有販入海洛因之犯行。
三、按一般人施用毒品海洛因之最低致死劑量為單次200 毫克（
    即0.2 公克），若單次使用超過該劑量即有致命之可能性；
    長期施用成癮者對該藥物產生耐藥性，其程度因個人體質、
    使用頻率與接觸時間長短而異，可使最低致死劑增加數倍甚
    至十位以上，此依行政院衛生署管制藥品管理局91年2 月1
    日管檢字第102579號函、91年5 月13日管檢字第105628號函
    所示內容為憑。雖個人對於毒品之耐受性因個人體質、每日
    使用次數及個人體質耐藥性而會有程度不同之差異，惟該函
    文所提出之正常人最低致死劑量為單次200 毫克（即0.2 公
    克），仍有其統計上之意義，被告在原審曾辯稱其每日施用
    量約7 公克，已遠超出上開致死劑量而屬無稽之辯解。而
    本件被告所購買之上開海洛因合計268.92 公克，純質淨重
    155.44公克，若以每日施用0.2 公克計算，上開被告販入持
    有之毒品海洛因已足被告施用達7 百餘日。若以每日施用
    3.75公克（即上開函文所提及個人最低致死劑量200 毫克之
    18.75 倍標準）計算，在採取如此高標準之保守估計下，本
    件查獲之毒品數量，仍足供被告施用連續施用四十餘天，依
    一般經驗衡情，其花費93萬元一次購入足供己施用達四十餘
    日甚至7 百餘日之大量毒品海洛因存放身邊，已不合一般持
    有毒品一次購買1 、2 公克或更少量之海洛因留身邊供己施
    用之常情；再參以被告在原審曾供稱伊從事茶葉生意，並稱
    每斤可賺7 、8 百元之高利潤，惟並無任何其經營茶葉生意
    營利之證據可資查證，又與眾所周知之近年農產品市場高度
    競爭利潤微薄之常情不符，被告又稱伊每月營業額約有20、
    30萬元之譜或自稱每年4 、5 百萬元之收入，縱認為真，亦
    無法供應上開每月近百萬元之施用毒品花費（被告在偵查中
    供稱本件查獲之毒品係花費93萬元購得，其約1 個月就可施
    用完了）。再據原審法院向各金融行庫函查結果顯示被告與
    其同居人林佩瑩之存提款自89年以後最多亦僅數10萬元，且
    類多存入不久即提領，足見被告並無鉅大資力供伊以近百萬
    金額購毒供己施用毒品，被告花費鉅資而購入上開數量之毒
    品，應係有利可圖，乃以鉅資販入，再以販賣毒品所獲利益
    供其施用毒品。況按政府為杜絕毒品氾濫，毒害人民甚深，
    再三宣導教民眾遠離毒品，媒體報導既深且廣，對於禁絕毒
    品之政策，應為民眾所熟悉。又政府對於查緝施用、轉讓及
    販賣毒品無不嚴格執行，且販賣毒品罪係重罪，若非有厚利
    可圖，衡情，應無付出鉅資販入毒品自己持有之理。是被告
    應係基於營利之意圖而販入本件查扣之毒品海洛因甚明。被
    告辯稱查獲毒品僅供個人施用云云，顯係卸責之詞，不足採
    信。
四、被告於本院審理中復辯稱：伊以93萬元購買毒品海洛因，其
    中有20萬元係伊女兒乙○○拿錢託伊購買的云云。惟審酌上
    開辯解之事實設若屬實，則被告自持有上開毒品被警查獲，
    歷經警詢、偵查、原審審理之程序，豈會不知提出辯解以求
    有利自己之認定，焉有遲至本院二審審理程序中始突然提出
    此一辯解，並請求傳訊其女兒乙○○作證，已堪見被告係欲
    以其女兒亦有出資合購為卸詞，辯解自己一次以大筆資金購
    入毒品係供己施用之不合情理難以令人相信之處。再者，依
    證人乙○○在本院證稱：伊父親（即被告）亦不贊成伊吸毒
    ，2 、3 年前曾向被告要過1 、2 次毒品，他每次大約給伊
    約一兩的量等語，則被告既反對其女兒乙○○施用毒品，之
    前亦僅曾1 、2 次給予約1 兩的毒品，此次卻又忽然接受其
    女兒託付購買20萬元之毒品，已可見其突兀而不合常情。又
    證人乙○○證稱：伊自93年間開始就沒有工作了，靠其男友
    資助零用錢過生活等語，則其如何突然會有20萬元之資金提
    出供購買毒品之用，已屬不合常情而可疑，雖證人乙○○又
    證稱：該20萬元係其男友拿給伊的云云，惟其又稱並不知其
    男之確實住居所無法通知到庭作證，可見其就20萬元資金之
    來源亦無法證明，空言證述，自屬無從採信。又被告在本院
    另辯稱：扣案之電子磅秤並非伊所有云云，惟查，被告在警
    詢、偵查中已明確供承稱：查扣之電子磅秤是伊所有，伊用
    來檢查所購買之毒品是否足重等語，其事後又翻異前詞，空
    言推稱係友人「阿其」所有云云，自難以採信，併敘明之。
五、綜上，被告上揭辯解顯係卸責之詞，無足採信。本件事證明
    確，被告意圖營利而販入本件毒品之犯行堪以認定。
六、按販賣毒品罪，不以販入後，復行販出為必要，只需意圖營
    利而販入，或販出，有一於此，犯罪即應成立，均不得視為
    未遂（最高法院90年度台上字第3913號、第6285號判決參照
    ）。又運輸毒品罪，係指本於運輸之意思而搬運輸送，倘有
    此意，則一有搬運輸送之起運行為，犯罪即已成立（最高法
    院92年度台上字第5399號、第5426號判決參照）；另所運輸
    之毒品，不以他人所有或持有者為限，即為自己運輸者亦應
    包括在內（最高法院92年度台上字第3321號判決參照）。故
    核被告所為，係犯毒品危害防制條例第4 條第1 項之運輸及
    販賣第一級毒品罪。其持有毒品之低度行為，應為運輸及販
    賣之高度行為所吸收，不另論罪。又同時販賣與運輸毒品應
    從情節較重之販賣毒品罪論處。另被告曾因違反毒品危害防
    制條例案件，經臺灣嘉義地方法院朴子簡易庭以93年度朴簡
    字第138 號簡易判決判處有期徒刑6 月確定，甫於民國93年
    12月21日易科罰金執行完畢，5 年以內再犯本件有期徒刑以
    上之罪，有台灣高等法院被告前案紀錄表1 份在卷可參，為
    累犯，除罰金刑部分應依刑法第47條規定加重其刑外，法定
    刑死刑、無期徒刑部分已不得加重。
七、原審因依毒品危害防制條例第4 條第1 項之規定，並審酌被
    告販賣毒品海洛因予他人施用，戕害他人之身心，助長毒品
    之氾濫，惡性非輕；另審酌被告犯後仍毫無悔意，心存僥倖
    ，猶飾詞狡辯等一切情狀，量處被告無期徒刑，並依法宣告
    褫奪公權終身。及敘明至扣案第一級毒品海洛因9 包（合計
    淨重268.92公克；純度57.8% ，純質淨重為155.44公克），
    為違禁物，應依毒品危害防制條例第18條第1 項前段規定，
    不論屬於犯人與否，予以宣告沒收銷燬之；毒品包裝總重
    47.96 公克於毒品鑑驗後仍包覆毒品，包裝袋上均有微量毒
    品殘留，客觀上已與毒品無法析離，亦應依前揭規定併予沒
    收銷燬之。再扣案電子磅秤1 台因量稱毒品海洛因而沾有毒
    品海洛因，有高雄醫學大學附設中和紀念醫院檢驗報告1 紙
    在卷可稽，無法與海洛因析離，應併宣告沒收銷燬。又扣案
    搭配0000000000、0000000000、0000000000號、SIM 卡0000
    000000000000號白色OKWAP 行動電話各1 支，雖係被告所有
    ，然並非供本件販賣毒品所用，尚無證據足證與本件販賣第
    一級毒品犯行有何關連性，爰不予宣告沒收。另扣案安非他
    命1 包（毛重約0.4 公克），係供被告施用毒品使用之物，
    與本件販賣毒品之犯行亦無關；電子攪拌器1 個、木柄攪拌
    刮刀1 支，並無沾有毒品海洛因，有高雄醫學大學附設中和
    紀念醫院檢驗報告2 紙在卷可按，爰均不予宣告沒收等之關
    於本件沒收意旨。本院認原判決認事用法均無違誤，量刑亦
    稱妥當，被告上訴意旨仍執前詞矢口否認犯罪，指摘原判決
    不當，委無足取，上訴為無理由，應予駁回。
據上論斷，應依刑事訴訟法第368條，判決如主文。
本案經檢察官孫小玲到庭執行職務。
中    華    民    國    97    年    5     月    30    日
                刑事第一庭  審判長法  官  郭雅美
                                  法  官  張意聰
                                  法  官  莊崑山
以上正本證明與原本無異。
如不服本判決應於收受本判決後10日內向本院提出上訴書狀，其
未敘述上訴理由者，並得於提起上訴後10日內向本院補提理由書
狀（均須按他造當事人之人數附繕本）「切勿逕送上級法院」。
中    華    民    國    97    年    5     月    30    日
                                  書記官  葉淑華
附錄本判決論罪科刑法條：
毒品危害防制條例第4條第1項
製造、運輸、販賣第一級毒品者，處死刑或無期徒刑；處無期徒
刑者，得併科新台幣1千萬元以下罰金。


司法院資訊處製作；財團法人民間司法改革基金會備份。
